【裁判字號】    98,訴,2491
【裁判日期】    990514
【裁判案由】    給付貨款
【裁判全文】
臺灣板橋地方法院民事判決              98年度訴字第2491號
原      告  合勝工業股份有限公司
法定代理人  甲○○
訴訟代理人  張旭業律師
被      告  全電通企業有限公司
法定代理人  乙○○
訴訟代理人  李樂濟律師
上列當事人間請求給付貨款事件，本院於民國99年4 月23日言詞
辯論終結，判決如下：
    主  文
原告之訴及假執行之聲請均駁回。
訴訟費用由原告負擔。
    事實及理由
一、原告方面主張：查被告全電通企業有限公司與原告合勝工業
    股份有限公司素有商業上交易行為，被告負責人乙○○於民
    國98年4 月間在中國大陸東莞市向原告負責人王天錫口頭約
    定訂購30萬件電纜線，嗣於98年4 月2 日，由被告員工丙○○（即被告公司負責人乙○○之配偶）以傳真方式向原告下
    單訂購30萬件之電纜線，每件單價為新台幣（下同）3.4 元
    ，付款條件為月結45天。嗣原告依被告之指示，逕交付第三
    人怡科電子有限公司收受，於98年5 月6 日交付15萬件（出
    貨單誤載為2000年）、同年5 月7 日交付1 萬3,800 件及7
    月9 日交付1 萬1,305 件，已交付17萬5,105 件電纜線予被
    告指定之人，但其中1,500 件遭被告退回，故總計原告已交
    付被告17萬3,605 件。依雙方之約定，被告應分別於98年7
    月15日給付原告55萬1,820 元及98年9 月15日給付原告3 萬
    8,437 元，截至98年9 月15日止，被告總計應給付原告59萬
    257 元。詎料，經原告多次口頭催促被告給付前開貨款，被
    告均置之不理，原告不得已於98年10月8 日以存證信函催告
    被告於文到7 日內給付貨款，並通知被告所訂購之電纜線尚
    有12萬6,395 件已備妥之事實，請被告指示應交貨之地點，
    並經被告於98年10月13日收受，但被告均置之不理。原告已
    合法通知被告已備妥電纜線12萬6,395 件之事實，而被告亦
    於98年10月13日收受，依民法第235 條之規定，自催告期限
    7 日屆滿時起即98年10月20日起，被告即應負遲延責任。另
    原告已依約交付17萬3,605 件電纜線，依民法第367 條之規
    定，被告應給付原告59萬297 元，又被告已違反約定在前，
    就被告所訂購尚未交付電纜線12萬6,395 件之部分，單價每
    件為3.4 元，此部份應給付原告42萬9,743 元，原告公司自
    亦得按民法第264 條之規定主張同時履行抗辯權，於被告公
    司未為對待給付前，得拒絕自己之給付。再者，證人丙○○
    於本件交易時與被告負責人為夫妻關係，且證人丙○○目前
    仍住在被告公司之地址，其勞健保也在被告公司，交易當時
    係以被告公司之電話、傳真訂貨，顯見被告與金藝公司係同
    一家公司，只是為了節稅而在境外成立一家公司。爰依民法
    第367 條及買賣之法律關係請求被告給付貨款等語。並聲明
    ：1.被告應給付原告102 萬元及自本起訴狀繕本送達之翌日
    起至清償日止，按年息5%計算之利息。2.原告願供擔保，請
    准宣告假執行。
二、被告則以：兩造間並無任何商業往來之行為，原告提出之支
    票受款人係甲○○，並非原告公司，甲○○為自然人與原告
    股份有限公司為法人，此二者並非相同，且該支票之債權債
    務關係與本件並無關係。原告所提出之invoice （發票或發
    貨單），係原告公司之發票或發貨單，由原告公司單方面所
    製作，與被告並無關係。且該文件文件並未有任何人之簽署
    或印文，可見該文件顯係原告內部人員臨訟所製作之文件，
    被告否認該文件之真實性，亦無證據能力。再依其內容觀之
    ，係客戶名稱【A036】昆山升榮塑膠電子有限公司（全電通
    ）（金藝）等記載可知，原告公司編號【A036】係指昆山升
    榮塑膠電子有限公司，並非係單指被告，其內容亦非真實。
    實際上原告係與訴外人金藝公司交易，並非與被告交易，依
    原告之訂購單可知係「GOLD ART LIMITED」所訂購，並非被
    告公司之訂單。「GOLD ART LIMITED」中譯名即係訴外人金
    藝公司之譯名，係註冊於薩摩亞國家之為外國公司法人，並
    非被告。原告提出之東莞虎門沙角合勝電纜廠之出貨單，並
    非原告之出貨單，且該出貨單右上方客戶欄依稀可見填寫是
    『金藝』，此僅能證明東莞虎門沙角合勝電纜廠於2009年5
    月5 日出貨與金藝公司，與本件及被告均無關係。金藝公司
    與被告公司在法律上沒有關係，且原告在訂貨單與出貨單上
    都是寫金藝公司，顯見原告並未因證人丙○○之地址、電話
    或投保資料使原告誤認交易對象為被告之虞等語，資為抗辯
    。並為聲明：1.原告之訴及假執行之聲請均駁回；2.如受不
    利判決，願供擔保請准宣告免為假執行。
三、本院之判斷：
（一）按當事人主張有利於己之事實，就其事實有舉證之責任。
      此民事訴訟法第277 前段定有明文。本件原告主張被告向
      其訂購電纜線未付貨款等情，為被告所否認，自應由原告
      就所主張之事實負舉證責任。
（二）原告所提出之原證一支票2 紙（見本院卷第8 頁），係被
      告所簽發支付訴外人即原告之法定代理人甲○○個人，該
      支票並不能證明與原告有何關聯。縱認訴外人甲○○係基
      於原告法定代理人之身分收受該2 紙支票，惟該2 紙支票
      與原告所主張之本件電纜線買賣亦無關聯，自不能因被告
      曾與原告或原告之法定代理人有票據關係之往來，即認定
      原告所主張之電纜線買賣關係係存在於原告與被告之間，
      是原告所提出之支票2 紙尚不足以證明原告之上開主張為
      事實。
（三）原告所提出之原證二invoice （發票或發貨單）2 紙（見
      本院卷第9 頁、第10頁），經被告否認其形式及內容之真
      正，而該2 紙invoice 係原告所製作之文書，縱使形式上
      為真正，亦不能遽認內容即為真正。況且，其上記載客戶
      名稱為「【A036】昆山升榮塑膠電子有限公司（全電通）
      （金藝）」，更不能遽以認定訂購客戶即為被告，是原告
      所提出之invoice2紙亦不足以證明原告之上開主張為真實
      。
（四）再者，原告所提出之原證三、原證四之訂購單1 紙及出貨
      單3 紙（見本院卷第11頁、第12頁），其中訂購單上記載
      為「GOLD ART LIMITED」，訂購單上買方之簽名為「丙○○4/2 」；另出貨單3 紙客戶欄均載為「金藝」，由上開
      訂購單、出貨單之記載，均無從認定本件電纜線之買賣交
      易與被告有關。而被告抗辯「GOLD ART LIMITED」係訴外
      人金藝公司之譯名，係註冊於薩摩亞國家之為外國公司法
      人，有其提出原告所不爭執之註冊資料2 紙在卷可稽（見
      本院卷第37頁、第38頁），可見被告抗辯本件與原告交易
      之對象為「GOLD ART LIMITED」即金藝公司，尚非無據。
      復參以證人丙○○於本院言詞辯論時具結證稱：原證三之
      訂購單，其上買方的簽名係伊本人所簽，是以金藝公司名
      義跟原告購買，金藝公司是在第三地註冊，未在國內註冊
      登記，金藝公司與被告沒有關係等語（見本院卷第56頁背
      面以下99年4 月23日言詞辯論筆錄），更可見被告抗辯本
      件係「GOLD ART LIMITED」即金藝公司向原告訂購電纜線
      ，應可採信為真實。
（五）末者，雖原告復主張證人丙○○於本件交易時與被告法定
      代理人為夫妻關係，交易時以被告之電話、傳真訂貨，且
      至今仍住在被告住址，其勞健保也隸屬於被告，顯見被告
      與金藝公司是同一家公司云云，惟金藝公司為一獨立之境
      外公司已如前述，金藝公司負責人為丙○○，而被告又係
      另一國內公司，縱然被告法定代理人與金藝公司負責人曾
      為夫妻關係，亦不代表被告與金藝公司為同一法人格，原
      告主張被告與金藝公司為同一公司云云，並未能舉證加以
      證明，尚不足以採信為真實。
四、綜上所述，本件原告未能舉證證明被告有向其訂購電纜線，
    其主張依買賣關係之法律關係，請求被告給付102 萬元之貨
    款及遲延利息，自為無理由，不應准許。又原告之訴既經駁
    回，假執行之聲請即失所附麗，應併予駁回。
五、本件事證已臻明確，兩造所為之其他主張、陳述並所提之證
    據，經審酌後，認均與本件之結論無礙，不再一一論述，併
    予敘明。
六、據上論結，本件原告之訴為無理由，爰依民事訴訟法第78條
    ，判決如主文。
中    華    民    國    99    年    5     月    14    日
                  民事第二庭    法  官  連育群
以上正本係照原本作成
如對本判決上訴，須於判決送達後20日內向本院提出上訴狀
中    華    民    國    99    年    5     月    14    日
                            書記官  溫婷雅

司法院資訊處製作；財團法人民間司法改革基金會備份。
